【裁判字號】    92,上訴,368
【裁判日期】    920603
【裁判案由】    重傷害
【裁判全文】
臺灣高等法院臺中分院刑事判決                    九十二年度上訴字第三六八號
    上  訴  人  臺灣臺中地方法院檢察署檢察官
    被      告  丙○○
    指定辯護人  本院公設辯護人  戊○○
右上訴人因被告重傷害案件，不服臺灣臺中地方法院九十年度訴字第二五三五號中華
民國九十一年十一月二十一日第一審判決（起訴案號：臺灣臺中地方法院檢察署九十
年度偵字第一七八一四號），提起上訴，本院判決如左：
    主      文
上訴駁回。
    理      由
一、公訴意旨略以：被告丙○○與庚○○原為男女朋友關係，於民國（以下同）八十
    八年四月五日下午十時許，在丙○○位於臺中縣太平市○○路七三號之住處，因
    誤認庚○○業已另行結交女友而心生不滿，雙方進而發生口角爭執，詎丙○○竟
    萌生使庚○○喪失生殖機能重傷害之犯意，明知睪丸為男性生殖之重要器官，且
    係極為脆弱之部位，乘庚○○絆倒在地時疏未注意之際，以腳用力踢庚○○之睪
    丸三次，致使庚○○受有右側睪丸炎及副睪丸炎之傷害，嚴重影響庚○○生育能
    力。因認被告涉有刑法第二百七十八條第三項、第一項之重傷害未遂罪嫌云云。
二、按犯罪事實應依證據認定之，無證據不得推定其犯罪事實；不能證明被告犯罪或
    其行為不罰者，應諭知無罪之判決。刑事訴訟法第一百五十四條、第三百零一條
    第一項分別定有明文。再告訴人之告訴，本以使被告受刑事訴追為目的，故其陳
    述是否與事實相符，自應調查其他證據，以資審認，苟其所為攻擊之詞，尚有瑕
    疵，則在瑕疵未究明以前，即不能遽採為斷罪之基礎；另按認定犯罪事實，所憑
    之證據，雖不以直接證據為限，間接證據亦包括在內，然無論是直接或間接證據
    ，其為訴訟上之證明，須於通常一般之人均不致於有所懷疑，而得確信其為真實
    之程度者，始得據之為有罪之認定，倘其證明尚未達到此一程度，而有合理性懷
    疑之存在時，即無從為有罪之認定（參照最高法院六十九年臺上字第一五三一號
    、七十六年臺上字第四九八六號判例）。
三、公訴意旨認被告丙○○涉犯前揭重傷害未遂罪嫌，係以右揭事實，業據告訴人庚
    ○○指訴歷歷，且生殖機能對個人隱私之影響甚為重大，衡諸常理，告訴人斷無
    忍受極度痛苦並甘冒生殖機能喪失之風險，藉以涉詞誣攀被告之必要，復有告訴
    人所提之國軍臺中總醫院附設民眾診察服務處出具之診斷證明書二紙，及該院（
    九十）民診查字第○六六一號函附之庚○○門診病歷一份附卷可稽等情為憑。然
    訊據被告丙○○則堅決否認有重傷害告訴人之犯行，並辯稱略以：伊與告訴人八
    十七年因告訴人向伊家租房子而認識，但在八十七年底因意見不合即分手，嗣告
    訴人搬走後即未再聯絡，但在告訴人搬走以後告訴人即時常騷擾伊，並恐嚇伊，
    伊避其唯恐不及，伊亦沒有踢告訴人，告訴人於八十八年四月五日當天亦未至伊
    住處，告訴人所言不實，因伊指控告訴人，告訴人心有未甘，才提出本件告訴等
    語。經查：本件告訴人庚○○就其曾受有右側睪丸炎及副睪丸炎之傷害，嚴重影
    響生育能力一情，固據其提出國軍臺中總醫院附設民眾診察服務處出具之診斷證
    明書二紙，及經檢察官函調之該院（九十）民診查字第○六六一號函附之庚○○
    門診病歷一份為憑；然被告否認告訴人所受之該等傷勢係由其所為。而告訴人就
    被告踢其睪丸之時間，其先後所述即已不一，始初於九十年四月二十日之刑事告
    訴狀中載為八十七年四月六日，嗣於九十年五月十四日檢察官偵訊時改稱為八十
八年四月六日；而於原審法院審理時另稱：本件案發確定是四月三日，而四月六
    日則是伊案發後去看醫生之日等語。此參以告訴人所提出之八十九年十二月十一
    日由國軍臺中總醫院出具之診斷證明書所載之就診日期為八十八年四月六日，有
    該紙診斷證明書在卷可參，其距告訴人於原審法院所稱之案發日即八十八年四月
    三日已隔二日以上，告訴人所受傷害是否確係出自被告所為，誠屬可議。另據告
    訴人於原審法院九十年十一月八日上午審理時所指稱：「睪丸當初腫大兩倍，目
    前是硬掉了，醫生建議我割掉」等語，果如此則告訴人理當即時就醫，惟其卻拖
    延至四月六日方前往醫院門診治療，並之後於同年四月二十日及同年十二月十一
    日才又先後至同一醫院追蹤與門診複查。是綜合前開告訴人之陳述及診斷證明書
    上所載就診日期與傷勢以觀，顯尚難認定被告確有如公訴意旨所指踢告訴人睪丸
    之重傷害犯行。而告訴人庚○○右側睪丸炎及副睪丸炎之發生原因：據證人辛○
    ○○○於本院九十二年三月二十四日在本院作證時「（問：八十八年四月六日有
    無為告訴人庚○○診療睪丸傷害疾病？）他去八零三醫院第一次是我診療，他當
    時主述睪丸痛，他的睪丸副睪丸分開。」、「（問：何原因造成？）他說是受外
    傷，我個人的經驗也是外傷的機會造成可能性較大。」另證人甲○○○○於九十
    二年三月二十五日，在本院作證時「（問：八十八年四月六日庚○○有無去你診
    所就診？他有何疾病？情形如何？）有，他主述其因外傷右側睪丸疼痛，但未提
    及何人所傷。」、「（問：他睪丸發炎原因為何？）我不清楚，一般造成睪丸發
    炎的原因很多，有可能是外傷，也有可能是細菌感染。」、「（問：告訴人的發
    炎原因為何？）不清楚。」、「（你能否看出他的發炎原因？）我大部分只是依
    其主述開藥，除了九十一年一月三日那次，我沒有對他作觸診，所以不清楚原因
    。」另證人己○○○○於九十二年三月二十五日，在本院作證時「（問：告訴人
    何時去就診？）八十八年四月六日，因副睪丸發炎到我診所就診，其後又來就診
    多次，時間是八十八年四月十二日、四月二十日、四月二十七日、五月十八日。
    後來就沒再來了。」、「（問：你有無對他做觸診？）有。因為他經過檢驗，他
    的白血球數量太高，到八十至至九十間，而且睪丸有腫。」、「（問：其原因如
    何？）這是自發性的，是他自己主述睪丸疼痛。」、「（問：其原因是否外傷或
    細菌感染？）我認為細菌感染機會較大。因為他來就診時並沒有說是外力碰撞受
    傷所致。」、「（問：依你專業如何判斷？）他的情形依我看法細菌感染的機會
    較大，外傷造成的機會較小。我的經驗，此種情形外傷造成的機會較少。」、「
    （問：有何其他補充？）沒有。他的情形依我看診的經驗也是常見到的，應是很
    普遍。」而國軍臺中總醫院（九○）民診查字第四九八七號函說明第二項「睪丸
    及附睪炎可因外力重擊造成發炎，亦可因本身細菌等感染造成。二者症狀相同，
    急性時期可藉由理學檢查、尿液及超音波檢查分辨，但慢性者則不易分辨。」顯
    見告訴人之傷勢造成之原因，不一而足。而本件據告訴人於偵審中所指案發當日
    與其共赴被告住處之證人即告訴人之友張簡子揚雖於偵、審中均證述，於案發當
    時有在被告家門口處；惟考其在九十年八月十三日上午檢察官偵查中證稱：「（
    問：八十八年四月六日你是否有載庚○○回家？）有，當天晚上七、八點我去庚
    ○○家聊天，他之前有介紹女朋友給我，我和女朋友吵架，潘說要約那女孩子出
    來，要當和事佬，當晚十點多潘說他有事要去找他女朋友（按即指被告），我就
    載他去，我在外面等，我並沒有進去，過了十幾分鐘後庚○○出來，他後來在車
    上跟我說他被他女朋友踢下體及用水管打，我聽到他說這樣，我就載他回家，當
    天他沒有告訴我如何被踢，我也沒有載他去看醫生，我並沒有目睹庚○○怎麼被
    踢的，只是庚○○到車上向我說的」等語；及另於原審法院九十一年三月二十一
    日上午審理時所結證稱：「（問：是否有印象，有一次你與告訴人庚○○共同外
    出並且後來告訴人庚○○說要去被告丙○○她家，你們過去後，告訴人庚○○下
    車，進入屋內沒多久，告訴人庚○○出來時，就抱著下體說很痛、很痛這件事？
    情形如何？）那天是告訴人庚○○與我一起開車去霧峰，是告訴人庚○○載我，
    用他那部ＰＲＥＭＩＬＥ白色自小客載我，原先是我開我自己的小轎車去他家，
    因為，之前他介紹給我的女朋友與我吵架，告訴人庚○○說，他要幫我跟她說。
    去到告訴人庚○○家，告訴人庚○○才約那個女孩子，然後，我們到那兒的時間
    差不多晚上十點，我們三人就在霧峰一家診所外面碰面，並到隔壁泡沫紅茶店坐
    。坐到十時三十分左右，告訴人庚○○吵著要回去。他說，他女友要他回去。告
    訴人庚○○就開車載我直接到他女友家，並且在門口停車，然後下車，叫我在車
    上等。那時，差不多是十點三十分到十一點之間。那時，我坐在車的右前座，車
    子就停在他女友家同一邊路旁門口附近。告訴人庚○○進去，過了十餘分鐘之後
    出來，我只記得，他上車後就講說在裡面吵架，被打，有說被塑膠管打，被踢到
    下體。他從門口走出到上車之間，我是沒有注意看。他上車後講完說被打後，有
    說很痛。那時，回程我已忘記是誰開的車。回到告訴人庚○○家以後，我坐在他
    家沙發上，告訴人庚○○跑進去廁所，出來後我問他怎樣，他說很痛。他共跑了
    二、三次廁所，也拿冰塊進去廁所，我有叫他最好檢查看看。後來我就走了」、
    「（問：在被告丙○○家門口等告訴人庚○○時，是否有聽到屋內有吵架或衝突
    的聲音？）沒有，門都關起來的」、「（問：告訴人庚○○事後行動是否正常？
    表情是否痛苦？是否有爬樓梯？）一般情形走路，我沒看到告訴人庚○○爬樓梯
    ，表情我沒有注意到，他們家小小的，我沒有注意到他進出廁所的走路細節」等
    語等情。證人張簡子揚於原審法院證稱：僅看見告訴人進入被告屋內，不久告訴
    人出來二人即離開，且當時未見到告訴人有何傷痛表情及動作，其除聞及告訴人
    稱很痛很痛云云外，其在現場，顯未親見告訴人遭被告重傷害之情事甚明。且核
    告訴人庚○○之指述情節與證人張簡子揚之證言，亦有未合之處，此徵諸告訴人
    於原審法院審理時，就本件案發當日如何至被告住處與嗣如何返家之過程所供稱
    ：「（問：本件案發當天，你為何會與證人張簡子揚在一起，並且碰面後到與案
    發時情形如何？）是因為買車的關係認識證人張簡子揚，並且我有介紹一位擔任
    護士的女孩與他認識。八十八年四月三日我買壹臺錄影機，也有租影帶來看，案
    發當天我看到一半，證人張簡子揚忽然到我家來找我，聊天時，證人張簡子揚告
    訴我他與我介紹給他的女友吵架，我就問他是否要我幫他做和事佬，證人張簡子
    揚說好。等錄影帶看完，差不多九時許，就去被告丙○○家，是用我的車，讓證
    人張簡子揚開，開去被告丙○○家，向她報備。被告丙○○不准，是我硬要去，
    在被告丙○○家停留不超過二分鐘，後來就去霧峰。也是證人張簡子揚開我的車
    ，我坐右前座，到了那邊以後，護士剛好要下班，就在她診所旁邊泡沫紅茶店調
    解，被告丙○○打我大哥大一直催，後來我就想趕快回去。隔約十餘分至半小時
    ，證人張簡子揚又開車載我回被告丙○○他家，到被告丙○○他家時約十點，我
    要證人張簡子揚不要進去，進去後，被告丙○○拿著水管從我臉上打下去，我不
    知證人張簡子揚有否看到。被告丙○○用水管打了我一下，我就拉著水管，要被
    告丙○○到裡面去講，進去之後，是到最裡面的廚房講，我向被告丙○○解釋，
    但被告丙○○不聽，捶我的胸口，後來，她弟弟回來，我就抱住被告丙○○，假
    裝沒有發生事情，後來她弟弟上樓梯，我就放開被告丙○○。被告丙○○就像抓
    狂一樣，話還沒有講完，她就穿著一雙拖鞋踢我下體，我在被告丙○○家停約十
    餘分鐘，後來我就跑出來。上車後，證人張簡子揚看到我抱著睪丸，問我怎麼了
    ，我說被被告丙○○踢我睪丸。那時依舊由證人張簡子揚開車，從被告丙○○家
    直接回到我家。證人張簡子揚並沒有進去我家坐，直接從我家開他的車子走。證
    人張簡子揚走了之後，四月三日當天晚上十時許我就去八○三醫院看有無醫生可
    以看，但因為只有急診，所以我沒有看」、「（問：請你再確定，從你家出發到
    霧峰，再到被告丙○○家，這中間是何人開車？）都是證人張簡子揚開的車」等
    語（均見原審九十一年三月二十一日審判筆錄）等情，比對之下皆與證人張簡子
    揚之證述有明顯出入。既告訴人就本件案發過程之指述前後不一，且其指訴情節
    又與證人張簡子揚之證述內容未盡相符，則其就告訴所為攻擊之詞顯有瑕疵，而
    難遽予採信。另告訴人於本院所舉之證人高綺鎂（即丁○○）於九十二年四月二
    十一日上午九時四十分，在本院作證證稱：「（問：何事在八十八年？）當時我
    與我的朋友及告訴人有去喝茶」、「（問：要證明何事？）八十八年四月，日期
    我忘了。」、「（問：那天有發生何事？）那天我有聽到庚○○打電話給被告，
    好像在吵架，後來庚○○去找丙○○，我就離開了。後來他們發生何事我就不清
    楚了。」等語，亦不足以認定被告有傷害告訴人之犯行。而本件告訴人庚○○確
    因追求被告遭拒後，即先後自八十八年三月間起至八十九年十二月九日止連續多
    次以電話恐嚇被告丙○○及其家人，並於九十年三月二十六日出手毆打被告丙○
    ○，經本院先後判刑確定等情，此有調閱本院九十年度上易字第一四九四號、九
    十一年度上易字第六三二號刑事案卷及上開刑事判決書可稽，徵諸告訴人於八十
    八年三月間起即以電話多次恐嚇騷擾被告，被告並於八十九年十二月四日向臺灣
    臺中地方法院檢察署檢察官提出告訴（見本院調閱之上開案卷含該署八十九年度
    偵字第一九一六六號偵查卷宗），雙方既因感情生變，告訴人並多次以電話恐嚇
    騷擾，則被告不可能於八十八年四月三日再主動邀約或同意告訴人去其住宅敘舊
    ，而本件告訴人係於案發後二年即九十年四月二十日始提出告訴，係在被告指控
    告訴人恐嚇之後，被告指稱告訴人因伊提出告訴，心有未甘始提出本件訴訟，尚
    非無據，此外又查無其他任何積極之證據，足認被告有上述犯行，因此原審以不
    能證明被告犯罪而諭知無罪之判決，核無不合，檢察官上訴意旨，仍執陳前詞，
    而指摘原判決不當，為無理由，應予駁回。
據上論結，應依刑事訴訟法第三百六十八條，判決如主文。
本案經檢察官乙○○到庭執行職務。
中      華      民      國      九十二     年     六      月     三     日
                                臺灣高等法院臺中分院刑事第四庭
                                      審判長法  官  洪  耀  宗
                                            法  官  江  德  千
                                            法  官  劉  登  俊
右正本證明與原本無異。
檢察官得上訴。
如不服本判決應於收受送達後十日內向本院提出上訴書狀，其未敘述上訴之理由者並
得於提起上訴後十日內向本院補提理由書（均須按他造當事人之人數附繕本）。
                                            書記官  林  水  濱
中      華      民      國      九十二     年     六      月     三     日
                                                                        Ｒ


司法院資訊處製作；財團法人民間司法改革基金會備份。
